臺灣雲林地方法院刑事判決　　　　　　　 96年度簡上字第2號
上　訴　人　甲○○
即　被　告
上列上訴人即被告因妨害自由案件，不服本院斗六簡易庭95年度
六簡字第482 號中華民國95年10月16日第一審簡易判決（原聲請
簡易判決處刑書案號：94年度偵字第4854號），提起上訴，本院
管轄第二審之合議庭認應依通常程序審理，逕為第一審判決如下
：
    主  文
原判決撤銷。
甲○○無罪。
    理  由
一、公訴要旨：
（一）起訴事實：
      被告甲○○於民國94年2 月間某日，在雲林縣斗六市○○
      路151 號前，與乙○○○洽談購買乙○○○所有之坐落雲
      林縣斗六市○○段421 、423 、427 地號土地，遭乙○○○拒絕後，竟憤而基於恐嚇他人生命、身體安全之犯意，
      向乙○○○及其夫丙○○恫嚇稱：「土地不賣給我，以後
      死掉就挖深一點，葬在這塊土地上」等語，致乙○○○、
      丙○○因而心生畏懼，足生損害於其等安全。
（二）起訴法條：刑法第305 條之恐嚇危害安全罪。
（三）起訴證據：
    1.乙○○○警訊及偵查中之指訴。
    2.丙○○偵查中之指訴。
    3.土地之地籍圖1紙。
    4.現場照片18張。
二、本院之判斷：
（一）程序事項：
    1.證人乙○○○之警訊筆錄屬被告以外之人於審判外之陳述
      ，被告不同意作為證據使用，又無其他法律規定之傳聞法
      則例外情形，應認為此警訊筆錄不得為證據。
    2.證人乙○○○、丙○○於偵查中經檢察官以證人身分依法
      具結，其於偵查中之證言，依刑事訴訟法第158 條之3 、
      第159條之1第2項規定，應得為證據。
（二）實體事項：
    1.被告確實曾因購買土地不成，而向乙○○○、丙○○夫妻
      出言：「土地不賣給我，以後死掉就挖深一點，葬在這塊
      土地上」等語。
    (1)證人乙○○○於偵查中證稱：被告確實在騎樓前出言：「
      土地不賣給我，以後死掉就挖深一點，葬在這塊土地上」
      ，當時丙○○也在場聽到等語（偵查卷第38頁）。其於本
      院審理中亦證稱：被告出去後走到走廊和隔壁的中間，就
      說這二個老頭子不賣，以後就在那個土地上葬深一點，他
      不是在家講的，是走出去的走廊，一路走，他說那二個老
      頭子不賣我，那個大概是要以後死後要葬深一點（本院卷
      第35頁），不知道被告是講笑的還是怎樣（本院卷第35頁
      背面），「那是在走廊，已經走出我家門，我們在講的時
      候，在我家是沒有講這句話，他這句話他是走出走廊，走
      廊跟我隔壁的百貨行剛好中間，一邊是百貨行的走廊，一
      邊是我們的走廊，就在中間，他那時候他說，那二個老頭
      子以後，大概要葬深一點，他講這句話」、「我就在我家
      啊，他們出去我還在我家，坐在我們一樓，我們夫妻都還
      坐在那邊」（本院卷第37頁背面），「他是講笑還是怎麼
      樣，他確實是講這句話，他是要講笑還是怎麼樣我不知道
      他怎麼想，可是我想的是，大概是說，那你不賣，你二個
      老頭子，你死後我也沒有花那麼多啊，你死後大概要葬深
      一點，給我的感覺是這個感覺，他不是在我家講的，他是
      走出走廊」、「當然會害怕啊，葬深一點的意思就是死後
      要挖深一點啊」（本院卷第38頁）。「我家的走廊跟隔壁
      的走廊，他是往右邊，他走過去，我隔壁是在賣百貨，他
      在我走廊這邊跟百貨中間那個地方，他就這樣講，土地這
      種地方不賣，那二個老頭子死後大概要葬深一點」、「不
      是當面講」、「不是當面，他是走出走廊，在走廊上，不
      知道是在那裡還是在我家的走廊上，還沒有踏過隔壁的走
      廊」（本院卷第41頁）。證人於偵查及本院審理中，均堅
      決指稱，被告確實曾因購地不成，而在離開的路上，一邊
      走一邊出言，以後死掉就挖深一點葬在這塊土地上等語。
    (2)而證人丙○○於偵查中證稱：被告確實有說過：「土地不
      賣給我的話，以後死掉就挖深一點，葬在這塊土地上」，
      聽被告這樣說會感到害怕等語（偵查卷第38頁、第39頁）
      。其於本院審理中亦證稱：「聽到說二個老伙仔，死了埋
      深一點」（本院卷第42頁背面），「邊走邊講，對另外那
      個人講，不是對我講，但是我有聽到」、「他們二人在講
      ，小聲小聲的，我沒有聽清楚」（本院卷第43頁背面），
      「後來不知道要變怎麼樣我不知道，心裡我會想以後不知
      道會變怎麼樣，為了要賣一塊土地發生事情，因為我看報
      紙，很多發生事情，我會怕，字雖然不是懂得很多，但是
      我報紙都看懂」（本院卷第45頁）。證人丙○○上開證述
      被告邊走邊講等情節，核與乙○○○前開證述相符，均堪
      採信。
    (3)又被告於本院審理中先稱，不曾與乙○○○夫妻說過話（
      本院卷第34頁），根本不認識乙○○○云云（本院卷第36
      頁背面）。其後於詰問證人乙○○○時即改稱：「我認識
      你，我跟你講應該講不到十句」（本院卷第39頁），並坦
      承：「我在走廊那邊，我邊走邊講的」、「我要走我在講
      你聽到的啦」（本院卷第41頁背面）。另其於詰問證人丙○○時亦自稱：「你們在家裡，我跟你們講不成，我轉身
      就走了，我走到隔壁間的時候，我邊走邊講，被你們聽到
      ，我也不管，我不是對著你們講，是不是這樣，我是邊走
      邊講」（本院卷第42頁），「我不是對著你們講，我是簡
      單講，我說土地賣不成不要賣啦，老仔留著自己種就好了
      ，我們走（台語）。我的意思是這樣子，我是講這樣，我
      不是對你們恐嚇，我不是當面跟你們講，你土地不賣我，
      怎麼樣又怎麼樣？」、「我也不是面對他，也不是直接向
      他恐嚇，我承認我有跟他們接觸，當然，我是跟他們講，
      土地賣不成我們就不要了」（本院卷第42頁背面）。被告
      先係辯稱不認識對方，不曾與對方說過話，而於詰問證人
      之後，又改稱有說過，只是並非證人所指稱的恐嚇言詞云
      云，其前後辯解不一，顯然無可採信。反觀證人乙○○○
      及丙○○2 人之證詞，非但前後一致且彼此相符，故被告
      應確實曾因購買土地不成，而向乙○○○、丙○○夫妻出
      言：「土地不賣給我，以後死掉就挖深一點，葬在這塊土
      地上」等語。
    2.被告對乙○○○夫妻所稱：「土地不賣給我，以後死掉就
      挖深一點，葬在這塊土地上」一語，應尚不構成恐嚇罪。
    (1)按刑法第305 條之恐嚇危害安全罪，係以將加害生命、身
      體、自由、名譽、財產之事為內容，而通知對方，使人心
      生畏怖，致生危害於安全。故構成恐嚇之言詞內容，必係
      以將加諸不法惡害，且須係行為人以人力而直接或間接得
      加支配掌握者。如其並無表示將加害之行為，或所稱內容
      並非行為人所得支配者，即不構成本罪。
    (2)本件被告雖對乙○○○夫妻出言：「土地不賣給我，以後
      死掉就挖深一點，葬在這塊土地上」等語，但該言詞內容
      ，並未表示將加任何惡害於乙○○○夫妻。被告上開言語
      ，實係因購地不成，於離去之際，以嘲諷譏刺語氣，對乙○○○夫妻之怨詞。乙○○○夫妻對此譏諷言語雖均表示
      恐懼不安，但被告確實並未以將加害生命、身體之事為內
      容，而據以恫嚇乙○○○夫妻，是被告所為顯然與恐嚇罪
      之構成要件並不相符。
（三）撤銷原審判決之理由：
      原審未察，予以被告論罪科刑，核有未當，被告上訴否認
      出言恐嚇雖無可採信，但其言詞並未構成恐嚇罪行，已如
      上述，被告所為既與恐嚇之構成要件不合，自應為無罪之
      諭知，故原審對於被告論罪科刑，應無可維持，且因本件
      應諭知被告無罪，本不得以簡易判決處刑，自應由本院將
      原判決撤銷，並改依第一審通常程序審判，而為無罪之判
      決。
據上論斷，應依刑事訴訟法第452 條、第455 條之1 第1 項、第
3 項、第369 條第1 項前段、第364 條、第301 條第1 項，判決
如主文。
本件經檢察官丁○○到庭執行職務。
中　　華　　民　　國　　96　　年　　3 　　月　　30　　日
                  刑事第三庭    審判長法  官 劉 國 賓
                                      法  官 廖 淑 華
                                      法  官 王 素 珍
以上正本證明與原本無異。
如不服本判決應於送達後10日內向本院提出上訴狀。
                                      書記官 李 達 成
中　　華　　民　　國　　96　　年　　3 　　月　　30　　日
